【裁判字號】    99,交附民,1
【裁判日期】    990526
【裁判案由】    損害賠償
【裁判全文】
臺灣澎湖地方法院刑事附帶民事訴訟判決  99年度交附民字第1號
原      告  丁○○
            丙○○
共      同
訴訟代理人  林永發律師
被      告  乙○○
            榮福股份有限公司
法定代理人  甲○○
訴訟代理人  馬陳棠律師
上列被告因98年度交訴字第9號業務過失致死案件，經原告提起
附帶民事訴訟，本院於中華民國99年5月5日辯論終結，判決如下
：
    主      文
被告應連帶給付原告丁○○、丙○○各新臺幣參拾伍萬元，及被
告乙○○自民國99年2月9日起，被告榮福股份有限公司自民國99
年2月10日起，均至清償日止，按週年利率百分之五計算之利息
。
原告其餘之訴駁回。
本判決第一項於原告丁○○、丙○○各以新臺幣拾壹萬柒仟元為
被告供擔保後，各得對其勝訴部分為假執行。但被告於假執行實
施前，如各以新臺幣參拾伍萬元分別為原告丁○○、丙○○預供
擔保，得免為假執行。
原告其餘假執行之聲請駁回。
    事實及理由
甲、兩造之主張：
一、原告起訴主張：被告乙○○受僱於被告榮福股份有限公司（
    下稱榮福公司）擔任司機，其於民國98年6月18日17時17 分
    許，駕駛車號995-SK之自用大貨車，沿澎湖縣白沙鄉○○村
    ○○○號道路南向北方向行駛，行經講美村137之1號前之村里
    道路與巷道之交岔路口時，過失撞及原告女兒即被害人陳俞
    蓁，致陳俞蓁受有顱內出血等傷害，經送醫急救後，仍不治
    死亡。原告丁○○、丙○○分為陳俞蓁之父母，因陳俞蓁之
    死亡，哀痛逾恆，精神上受有損害，得各向被告請求新臺幣
    （下同）500萬元之慰撫金，扣除汽車強制責任險給付之金
    額每人各75萬元後，仍各得請求425萬元。爰依民法第184條
    、第188條第1項前段、第194條之規定，請求被告連帶給付
    原告丁○○、丙○○各425萬元，及均自起訴狀繕本送達翌
    日起至清償日止，按週年利率5％計算之利息，原告並願供
    擔保，請准宣告假執行。
二、被告則以：對於被告乙○○係受僱於被告榮福公司，及被告
    乙○○於上開時、地因過失發生車禍，致女童陳俞蓁死亡之
    事實不爭執。但本件車禍係陳俞蓁騎乘塑膠玩具車在路上嬉
    戲，自後追撞大貨車右後輪所致，被告乙○○並無過失，縱
    認有過失，主張過失相抵等語資為抗辯，並聲明：請求駁回
    原告之訴及假執行之聲請，如受不利益判決，願供擔保，請
    免為宣告假執行。
乙、得心證之理由：
一、本件車禍，係受僱於被告榮福公司之被告乙○○於98年6月
    18 日17時17分許，駕駛車號995-SK之自用大貨車，沿澎湖
    縣白沙鄉○○村○○○號道路南向北方向行駛，行經講美村
    137之1號前之村里道路與巷道之交岔路口時，本應注意行經
    無號誌之交岔路口，應減速慢行，作隨時停車之準備，及汽
    車行進中駕駛人應注意車前狀況，並隨時採取必要安全措施
    等規定，而依當時天氣晴朗、有日間自然光線、路面乾燥、
    無缺陷，亦無其他障礙物，且視距良好，並無不能注意之情
    事，疏未察看村里道路旁、正對巷口所設置之反射鏡照映之
    交岔路口人車動態，適有甫滿6歲之女童陳俞蓁，獨自騎乘
    塑膠玩具車自巷道欲進入村里道路嬉戲，被告乙○○疏未注
    意及此，逕行駕車通過前開交岔路口，未適時採取必要之閃
    避、煞車等安全措施，致女童陳俞蓁於進入路口之際，自後
    追撞前開大貨車之右後輪，並因而受有顱內出血等傷害，經
    送醫急救後，仍於同日19時8分許，宣告不治死亡之事實，
    業據本院98年度交訴第9號刑事判決認定在案。依刑事訴訟
    法第500條之規定，爰以上開刑事判決認定之事實，作為本
    件刑事附帶民事判決判斷之依據。
二、按因故意或過失，不法侵害他人權利者，負損害賠償責任；
    ；受僱人因執行職務，不法侵害他人之權利者，由僱用人與
    行為人連帶負損害賠償責任，但選任受僱人及監督其職務之
    執行，已盡相當之注意或縱加以相當之注意而仍不免發生損
    害者，僱用人不負賠償責任；又不法侵害他人致死者，被害
    人之父、母、子、女及配偶，雖非財產上之損害，亦得請求
    賠償相當之金額，民法第184條第1項前段、第188條第1項前
    段、第194條分別定有明文。經查：
  (一)僱用人選任受僱人及監督其職務之執行是否已盡相當之注意
    ，其所應注意之範圍，關於選任方面，著重於受僱人之技術
    是否純熟，性格是否謹慎精細；而關於監督方面，則在於受
    僱人職務之執行，是否已依所執行業務之性質，提示其應注
    意事項，有無施以相當且必要之觀察或派員督導等情為斷。
    本件被告乙○○事發時係受僱於被告榮福公司，從事駕駛業
    務一情，為兩造所不爭執，且依卷附被告乙○○綜合所得稅
    各類所得資料，確自被告榮福公司領取薪資，堪認屬實。又
    本件事故發生之前，被告乙○○承認與車上乘客劉順榮等人
    交談，並未注意正對巷口之反射鏡，足見被告乙○○駕車當
    時對路況注意程度、精神集中度均有所不足，若被告榮福公
    司有詳加監督、要求，自可避免危險之發生。是故，被告榮
    福公司對於被告乙○○之選任及監督均未盡相當之注意。準
    此，原告根據前開刑事判決所認定之事實，及前開法律規定
    ，訴請被告連帶賠償慰撫金，即屬有據。
  (二)本院審酌原告分別任職龍美土木包工業、龍美營造有限公司
    、龍美企業行，名下有不動產；被告乙○○擔任大貨車司機
    ，年收入約318,000元，名下有不動產；被告榮福公司名下
    有多筆土地、車輛，有財產總歸戶清單、所得稅各類所得資
    料附卷可稽，並參酌原告及被告乙○○之年紀、社會地位，
    及原告丁○○、丙○○遽失幼女，悲痛之情可想而知等一切
    情狀，認被告連帶賠償原告丁○○、丙○○各220萬元之慰
    撫金，應屬公允。
三、再按損害之發生或擴大，被害人與有過失者，法院得減輕賠
    償金額，民法第217條第1項定有明文。根據本件刑事判決認
    定之事實，被告乙○○就車禍之肇事原因，固有過失，而被
    害人陳俞蓁亦因獨自在路上嬉戲，未注意車輛，同有過失，
    本院斟酌被告乙○○與被害人之過失情節、程度，認其過失
    比例各為一半。是以被告之賠償金額，得予酌減50％。準此
    ，原告各得向被告連帶求償之金額，應核減為110萬元。
四、另按強制汽車責任保險之保險人依強制汽車責任保險法規定
    所為之保險給付，視為被保險人損害賠償金額之一部分；被
    保險人受賠償請求時，得扣除之，強制汽車責任保險法第32
    條明文規定。原告已領得強制汽車責任險保險金，共計150
    萬元，此據原告陳明在案，是依比例扣除原告領得之保險金
    後，原告丁○○、丙○○各得向被告連帶求償35萬元。
五、綜上所述，原告丁○○、丙○○依民法侵權行為之法律關係
    ，各請求被告連帶給付35萬元，及均自起訴狀繕本送達翌日
    起至清償日止，按週年利率5％計算之利息，於法有據，應
    予准許。原告逾此範圍之請求，為無理由，應予駁回。
六、兩造均陳明願供擔保，聲請宣告或免為假執行，爰依兩造之
    聲請，酌定相當擔保金額予以准許。至原告敗訴部分，其假
    執行之聲請已失所附麗，應併駁回，附此敘明。
丙、結論：本件原告之訴，為一部有理由，一部無理由，依刑事
    訴訟法第502條第1項、第2項、第491條第10款，民事訴訟法
    第第390條第2項、第392條，判決如主文。
中    華    民    國    99    年    5     月   26     日
                  刑事庭審判長  法  官  管安露
                                法  官  陳順輝
                                法  官  李宛玲
以上正本證明與原本無異。
如不服本判決應於收受判決後10日內向本院提出上訴書狀，並應
敘述具體理由；其未敘述上訴理由者，應於上訴期間屆滿後20日
內向本院補提理由書（均須按他造當事人之人數附繕本）「切勿
逕送上級法院」。
中    華    民    國    99    年    5     月   26     日
                                書記官  莊茹茵

司法院資訊處製作；財團法人民間司法改革基金會備份。
